【裁判字號】    98,家聲,5
【裁判日期】    980626
【裁判案由】    變賣遺產
【裁判全文】
臺灣臺東地方法院民事裁定               98年度家聲字第5號
聲  請  人  行政院甲○○○○官兵輔導委員會臺東縣榮民服務
            處
法定代理人  丙○○
上列聲請人聲請變賣被繼承人乙○遺產事件，本院裁定如下：
    主  文
准聲請人變賣被繼承人乙○所有如附表所示之不動產。
其餘聲請駁回。
聲請程序費用新臺幣壹仟元由被繼承人乙○之遺產負擔。
    理  由
一、按法院依非訟事件第149 條第1項、第3項規定指定之遺產管
    理人，為清償債權或交付遺贈物有變賣遺產之必要者，依民
    法第1179條第2 項規定，其變賣遺產，應經親屬會議之同意
    始得為之。又親屬會議不能召開或召開有困難時，依法應經
    親屬會議之事項由有召集權人聲請法院處理之，民法第1132
    條亦定有明文。而臺灣地區與大陸地區人民關係條例第67條
    第1項、第4項前段規定：「被繼承人在臺灣地區之遺產，由
    大陸地區人民依法繼承者，其所得財產總額，每人不得逾新
    臺幣200 萬元。超過部分，歸屬臺灣地區同為繼承之人；臺
    灣地區無同為繼承之人者，歸屬臺灣地區後順序之繼承人；
    臺灣地區無繼承人者，歸屬國庫」；「第1 項遺產中，有以
    不動產為標的者，應將大陸地區繼承人之繼承權利折算為價
    額」。同條例第68條第1項、第3項復規定：「現役軍人或退
    除役官兵死亡而無繼承人，繼承人之有無不明或繼承人因故
    不能掌理遺產者，由主管機關管理其遺產」；「第1 項遺產
    管理辦法，由國防部及行政院甲○○○○官兵輔導委員會分
    別擬訂，報請行政院核定後發布之」。再遺產管理人為清償
    債權、交付遺贈物或移交遺產給中國大陸繼承人，有變賣遺
    產之必要者，應聲請法院許可後辦理，退除役官兵死亡無人
    繼承遺產管理辦法第8條之1第1 項亦有明文規定。
二、本件聲請意旨略以：已故退除役官兵乙○（民國17年5月2日
    生，身分證統一編號：Ｚ000000000號）於民國76年8月4日亡
    故，在臺灣無繼承人，依臺灣地區與大陸地區人民關係條例
    第68條及退除役官兵死亡無人繼承遺產管理辦法第4 條規定
    ，聲請人為其法定遺產管理人。聲請人依法管理被繼承人乙
    ○遺產，並經本院以83年度家催字第17號裁定公示催告在案
    。又聲請人依民法第1179條、臺灣地區與大陸地區人民關係
    條例第67條、第68條、第69條、退除役官兵死亡無人繼承遺
    產管理辦法第8之1條，及司法院86年6 月24日（86）祕台廳
    民三字第09090號函示內容：「其有關遺產變賣，應得法院
    或親屬會議之同意，不得自行變賣…」等規定，其中「臺灣
    地區與大陸地區人民關係條例」第68條第4 項：「本條例中
    華民國85年9 月18日修正生效前，大陸地區人民未於第66條
    所定期限內完成繼承之第1項及第2項遺產，由主管機關逕行
    捐助設置財團法人榮眷基金會…」，茲因被繼承人乙○亡故
    於76年8月4日，其遺產依前開規定捐助設置財團法人榮民榮
    眷基金會，現財團法人榮民榮眷基金會委請聲請人代為辦理
    被繼承人乙○遺留不動產標售，所得價款全數捐助財團法人
    榮民榮眷基金會，聲請人依上述規定向本院聲請依市價變賣
    被繼承人乙○之不動產等語，並提出除戶戶籍謄本影本、土
    地所有權狀影本、本院83年度家催字第17號民事裁定確定證
    明書、財團法人榮民榮眷基金會函影本等件為證。
三、經查，聲請人主張之上開事實，業據其提出上開書證為證，
    並經本院依職權調閱83年度家催字第17號卷宗查核屬實，堪
    信聲請人之主張為真實。是以，聲請人為將遺產價額交付財
    團法人榮民榮眷基金會，而聲請變賣如附表所示被繼承人之
    遺產，核無不合，應予准許。
四、聲請人另主張：門牌號碼臺東縣臺東市○○路○段651巷46號
    之房屋，同為相對人之遺產，故聲請變賣等語，經本院通知
    聲請人補提相關證明文件，惟聲請人僅行文本院表示：上開
    建物係座落於臺東市○○段330地號土地，為乙○自有土地
    上建物，屬未辦理保存登記之建物，故無權狀，被繼承人生
    前居住該屋，確屬曹君所有等語，而本院依職權向臺東縣稅
    捐稽徵處及臺東市戶政事務所函詢，分別經臺東縣稅捐稽徵
    處函復本院表示：上開建物並無房屋設籍課稅資料等語，臺
    東市戶政事務所函覆本院：上開建物門牌原係豐田83之4 號
    ，於66年1月4日由王子森自臺東縣綠島鄉遷入設籍，66年 8
    月15日整編等語，是是無證據足認上開房屋係屬被繼承人乙
    ○之遺產，聲請人聲請變賣上開建物，並無依據，此部分聲
    請應予駁回。
五、依非訟事件法第157條，裁定如主文。
中    華    民    國    98    年    6     月    26    日
                    民事庭  法  官  蔡玉雪
以上正本係照原本作成。
如對本裁定抗告須於裁定送達後10日內向本院提出抗告狀，並應
繳納抗告費新臺幣1,000元。
                            書記官  洪月甚
中    華    民    國    98    年    6     月    29    日
附表：
┌─┬───────────────┬─┬────┬───┬───────┐
│編│土地坐落                      │地│面積    │權利範│備  註        │
│  ├──┬───┬──┬──┬──┤目├────┤圍    │              │
│號│縣市│鄉鎮市○段  ○○段│地號│  │平方公尺│      │              │
├─┼──┼───┼──┼──┼──┼─┼────┼───┼───────┤
│1 │臺東│臺東市│豐利│    │330 │建│   31.10│全部  │重測前地號為豐│
│  │    │      │    │    │    │  │        │      │田段1861之6   │
└─┴──┴───┴──┴──┴──┴─┴────┴───┴───────┘


司法院資訊處製作；財團法人民間司法改革基金會備份。
